【裁判字號】    95,訴,2325
【裁判日期】    950908
【裁判案由】    毒品危害防制條例
【裁判全文】
臺灣臺中地方法院刑事判決              95年度訴字第2325號
公  訴  人  臺灣臺中地方法院檢察署檢察官
被      告  甲○○
                    之2
上列被告因違反毒品危害防制條例案件，經檢察官提起公訴（95
年度毒偵字第2663號），經本院合議庭裁定改依簡式審判程序審
理，判決如下：
    主    文
甲○○連續施用第一級毒品，處有期徒刑玖月。扣案之海洛因壹
小包（淨重零點陸壹公克，包裝重零點貳肆公克）沒收銷燬之，
扣案之電子秤壹臺、鏟管壹支均沒收；又連續施用第二級毒品，
處有期徒刑肆月。扣案之電子秤壹臺、鏟管壹支、吸食器壹組均
沒收。應執行有期徒刑壹年，扣案之海洛因壹小包（淨重零點陸
壹公克，包裝重零點貳肆公克）沒收銷燬之，扣案之電子秤壹臺
、鏟管壹支、吸食器壹組均沒收。
    犯罪事實
一、甲○○前於民國94年間，因施用毒品案件，經本院以94年度
    毒聲字第1596號裁定送觀察、勒戒後，因認無繼續施用毒品
    之傾向，於94年12月23日觀察勒戒執行完畢釋放，並經臺灣
    臺中地方法院檢察署檢察官於94年12月27日以94年度毒偵字
    第6263號不起訴處分確定。詎仍不知悔改，於觀察、勒戒完
    畢釋放後5年內，復基於施用第一級毒品海洛因之概括犯意
    ，自95年1月間某日起至同年5月29日止，在臺中市○○區○
    ○路1段192之31號4樓之2租屋處（起訴書誤繕為臺中市○○
    區○○路一段147巷10弄2號），以將第一級毒品海洛因摻入
    香菸內點燃吸食之方式，約每月施用2、3次不等，連續施用
    第一級毒品海洛因多次。另基於施用第二級毒品安非他命之
    概括犯意，自95年1月間某日起至同年5月28日止，在臺中市
    北屯區○○路○段192之31號4樓之2租屋處，以將第二級毒品
    安非他命置於玻璃球內燒烤之方式，約2星期施用1次，連續
    施用第二級毒品安非他命多次。嗣經警於95年5月30日21時
    40許，在臺中市○○區○○路1段192之31號4樓之2租屋處查
    獲，並扣得其所有用供施用海洛因、安非他命之電子秤1臺
    、鏟管1支、用供施用安非他命之吸食器1組、海洛因1小包
    （淨重0.61公克，包裝重0.24公克）。
二、案經臺中市警察局第五分局報告臺灣臺中地方法院檢察署檢
    察官偵查起訴。
    理    由
一、訊據被告甲○○於本院審理時對於上揭犯罪事實坦承不諱，
    而被告為警查獲時所採集之尿液，經送驗結果，確呈嗎啡、
    甲基安非他命陽性反應，有詮昕科技股份有限公司濫用藥物
    尿液檢驗報告1紙附卷可參，且有扣案之電子秤1臺、鏟管1
    支、用供施用安非他命之吸食器1組可稽，另扣案之毒品1小
    包，經送鑑定結果確係海洛因無訛，有法務部調查局95年6
    月30日調科壹字第120018131號鑑定通知書1紙在卷可佐，足
    見被告之自白與事實相符。又查被告於94年間，因施用毒品
    案件，經本院以94年度毒聲字第1596號裁定送觀察、勒戒後
    ，因認無繼續施用毒品之傾向，於94年12月23日觀察勒戒執
    行完畢釋放，並經臺灣臺中地方法院檢察署檢察官於94年12
    月27日以94年度毒偵字第6263號不起訴處分確定，其5年以
    內再行施用毒品，此有臺灣高等法院被告全國前案紀錄表及
    臺灣臺中地方法院檢察署刑案資料查註紀錄表各1份附卷可
    憑，是本件事證明確，被告連續施用第一、二級毒品之犯行
    堪以認定，應予依法論科。
二、論罪科刑部分：
(一)查被告甲○○行為後，刑法第2條第1項業於94年2月2日修正
    公布，並自95年7月1日起施行。修正後刑法第2條第1項規定
    ，已將新舊法律適用之「從新從輕」原則，改採「從舊從輕
    」原則，而此規定僅係規範行為後法律變更所生新舊法律比
    較適用之準據法，並非實體刑罰法律，自不生行為後法律變
    更之比較適用之問題，應逕行適用新法第2條第1項之規定，
    為「從舊從輕」之比較，合先敘明。
(二)核本件被告所為，係犯毒品危害防制條例第10條第1項之施
    用第一級毒品罪及同條第2項之施用第二級毒品罪。被告持
    有第一級毒品及第二級毒品之低度行為，分別為其施用第一
    級毒品及第二級毒品之高度行為所吸收，均不另論罪。
(三)被告行為後，刑法第56條連續犯之規定，業於94年1月7日修
    正公布刪除，依刑法施行法第10條之1之規定，於95年7月1
    日施行，被告前揭施用海洛因、安非他命之犯行均在前開法
    律修正公布施行前，是其行為後新法業已刪除連續犯之規定
    ，此刪除雖非犯罪構成要件之變更，但顯已影響行為人刑罰
    之法律效果，自屬法律有變更，依新法第2條第1項之規定，
    比較新、舊法結果，仍應適用較有利於被告之行為時法律即
    舊法論以連續犯（最高法院95年第8次刑事庭會議決議參照
    ）。則被告先後多次施用第一級毒品海洛因之犯行、第二級
    毒品安非他命，均時間緊接，犯罪構成要件相同，顯係各基
    於概括犯意為之，均應依連續犯之規定論以一罪，並各加重
    其刑。
(四)被告行為後，刑法第51條業於94年1月7日修正公布，依刑法
    施行法第10條之1之規定，於95年7月1日施行，修正前刑法
    第51條規定：「數罪併罰，分別宣告其罪之刑，依左列各款
    定其應執行者：」其中第5款規定：「宣告多數有期徒刑者
    ，於各刑中之最長期以上，各刑合併之刑期以下，定其刑期
    。但不得逾二十年。」，修正後刑法第51條第5款規定：「
    宣告多數有期徒刑者，於各刑中之最長期以上，各刑合併之
    刑期以下，定其刑期。但不得逾三十年。」，比較結果，修
    正後刑法並非較有利於行為人。準此，經綜合比較之結果，
    修正後之新法並無較有利於行為人，自應整體適用修正前之
    行為時法論處。被告所犯前開2罪，犯意各別，罪名不同，
    應予分論併罰。
(五)爰審酌被告前經觀察勒戒，仍不知悔改、警惕，猶繼續施用
    毒品不輟，顯見其毒癮甚深，無視於毒品對於自身健康之戕
    害及國家對於杜絕毒品犯罪之禁令，惡性非輕，本諸施用毒
    品者均有相當程度之生理成癮性及心理依賴性，其犯罪心態
    與一般刑事犯罪之本質並不相同，量刑自應兼顧被告斷絕生
    理成癮性及心理依賴性之可能性，並參酌被告犯後業已坦承
    犯行等一切情狀，各量處如主文所示之刑，並定其應執行之
    刑，以示懲儆。
(六)扣案之電子秤1臺、鏟管1支均係被告所有供犯本案施用第一
    級毒品海洛因、第二級毒品安非他命所用之物，扣案之吸食
    器1組，則係被告所有供犯本案施用第二級毒品安非他命所
    用之物，業據被告供承在卷，應依刑法38條第1項第2款之規
    定，宣告沒收之。扣案之海洛因1小包（淨重0.61公克，包
    裝重0.24公克），應依毒品危害防制條例第18條第1項前段
    之規定，宣告沒收銷燬之。
據上論斷，應依刑事訴訟法第273條之1第1項、第299條第1項前
段，毒品危害防制條例第10條第1項、第2項、第18條第1項前段
，刑法第11條、第2條第1項前段、（修正前）第56條、（修正前
）第51條第5款、第38條第1項第2款，判決如主文。
中    華    民    國    95    年    9     月    8     日
                        臺灣臺中地方法院刑事第五庭
                                法  官  劉麗瑛
上正本證明與原本無異。
如不服本判決，應於送達後10日內向本院提出上訴狀（須附繕本
），上訴於臺灣高等法院臺中分院。
                                書記官  王玟
中    華    民    國    95    年    9     月    8     日
附錄論罪科刑法條
毒品危害防制條例第十條：
施用第一級毒品者，處六月以上五年以下有期徒刑。
施用第二級毒品者，處三年以下有期徒刑。


司法院資訊處製作；財團法人民間司法改革基金會備份。
